【裁判字號】    99,消債更,355
【裁判日期】    991007
【裁判案由】    聲請更生程序
【裁判全文】
臺灣高雄地方法院民事裁定           99年度消債更字第355號
聲  請  人  甲○○
代  理  人  吳保仁律師
上列當事人聲請消費者債務清理事件，本院裁定如下：
    主  文
聲請人甲○○自中華民國九十九年十月七日下午十六時起開始更
生程序。
命司法事務官進行本件更生程序。
    理  由
一、聲請意旨略以：伊有不能清償債務情事，曾依「中華民國銀
    行公會會員辦理消費金融案件無擔保債務協商機制」請求共
    同協商債務清償方案成立，約定自95年5 月起，分120 期，
    每月10日清償新臺幣（下同）28,631元。然聲請人每月薪資
    僅約為21,000元，上開協商金額已高於每月薪資，更遑論聲
    請人尚須支付生活必要支出及1 名子女之扶養費用，伊為早
    日清償債務乃向親友借貸始能勉力按期繳款，惟親友無法長
    期支助，於繳款6 期後聲請人實無力償還而於95年12月毀諾
    ，顯已盡相當之還款誠意，因客觀上收入不足，實有不可歸
    責於已事由，致履行顯有重大困難，爰聲請准予裁定更生等
    語。
二、按債務人不能清償債務或有不能清償之虞者，得依消費者債
    務清理條例所定更生或清算程序，清理其債務。債務人無擔
    保或無優先權之債務總額未逾1200萬元者，於法院裁定開始
    清算程序或宣告破產前，得向法院聲請更生。又於消費者債
    務清理條例施行前，債務人依金融主管機關協調成立之中華
    民國銀行公會會員，辦理消費金融案件無擔保債務協商機制
    與金融機構成立之協商，準用同條例第151 條第5 項之規定
    ，即債務人與金融機構協商成立者，不得聲請更生或清算，
    但因不可歸責於己之事由，致履行顯有重大困難者，不在此
    限。如法院開始更生程序之裁定，應載明其年、月、日、時
    ，並即時發生效力。法院裁定開始更生或清算程序後，得命
    司法事務官進行更生或清算程序，必要時得選任律師、會計
    師或其他適當之自然人或法人一人為監督人或管理人。消費
    者債務清理條例第3 條、第42條第1 項、第151 條第5 項、
    第6 項、第45條第1 項及第16條第1 項分別定有明文。
三、經查：聲請人所主張之上開事實，業據提出戶籍謄本（卷
    9-10頁、69頁）、身心障礙手冊（卷11頁）、財產及收入狀
    況說明書（卷12-14 頁）、債權人清冊（卷15-18 頁）、聯
    合徵信中心之個人資料（卷19-32 頁）、協議書及無擔保債
    務還款計畫書（卷33-34 頁）、聲請人及子女95、96、97、
    98 年 度綜合所得稅各類所得資料清單及財產歸屬資料清單
    （卷36-41 頁、55-56 頁）、勞保投保資料（卷43-44 頁）
    、在職證明書（卷54頁）、薪資證明單（卷57-59 頁）、身
    障補助存摺影本（卷60-62 頁）、房屋租賃契約書及繳款證
    明（卷64-68 頁）等可憑，可信為實。
四、本院審酌聲請人於協商時任職於家健家具門市，95年、97年
    及98年度均無所得，96年所得4,320 元，名下無財產（卷
    36-37 頁、40頁、55-56 頁所得及財產資料清單），99年1
    月至7 月薪資，分為22,750元、23,200元、22,730元、
    23,180元、3,109 元、21,317元、19,317元，如不加計5 月
    份僅工作5 日之薪資，則平均每月所得約為22,082元（卷
    57-59 頁薪資袋），又聲請人之子李朕鵬其罹有中度多重障
    礙，且領有身心障礙手冊在案（卷11頁），聲請人自97年1
    月起每月另領有殘障津貼4,000 元（卷60-62 頁轉帳存摺影
    本）。聲請人陳稱需獨力扶養1 名未成年子女（卷14頁），
    查聲請人前配偶乙○○97、98年無所得，名下無財產（卷
    75-77 頁電子閘門財產所得調件明細表），顯無資力，又聲
    請人已提出戶籍謄本載明由聲請人監護子女之情形（卷9-10
    頁戶籍資料），聲請人主張每月支付扶養費用5,000 元，自
    可採信。至聲請人主張其尚需支付房租每月3,000 元，然按
    行政院內政部所公告最低生活費用，係照當地區最近1 年平
    均每人消費支出百分之60訂定，依其基準之家庭收支調查報
    告調查表格式所示有關經常性支出之調查項目，其原即包括
    利息支出、稅捐、社會保險、食品、衣著、「房租」及水費
    、電費、醫療保健、交通、娛樂、教育等基本生活需求，是
    以最低基本生活費已包括聲請人之繕食、交通、水電費、生
    活用品、「房租」等費用在內，是以聲請人主張每月支出房
    租3,000元，非屬必要，爰不予計入生活必要費用。而95年
    毀諾時應按當年高雄市每人每月最低生活費計算聲請人之必
    要生活費用為10,072元，則以聲請人自陳95年度每月平均收
    入21,000元為準，扣除其必要支出15,072元（10072＋5000
    ），確已不足清償每月協商款28,631元，短期或可勉力為之
    ，但終難以為繼，致不能履約，並無違常。因此，聲請人無
    法依協議繼續償還，既係因客觀收入不足所致，非因協議後
    故意浪費或其他不利償還之行為，且其在收入不足償還協商
    金額之情形下，仍繼續償還至95年12月始毀諾（卷49頁陳報
    狀），則應認已盡相當之償還誠意，實有不可歸責於聲請人
    之事由，致履行顯有重大困難。而聲請人無擔保或無優先權
    之債務總額未逾新臺幣1,200 萬元，復無同條例第46條規定
    已經法院裁定開始清算程序或宣告破產及第6條第3 項、第
    8 條各款所定駁回更生聲請等程序事由存在，則債務人聲請
    更生，是有理由。爰裁定如主文。
中    華    民    國    99    年    10    月    7     日
                   民事庭   法      官  藍家慶
上為正本係照原本作成
本件不得抗告
中    華    民    國    99    年    10    月    7     日
                            書  記  官  梁竫

司法院資訊處製作；財團法人民間司法改革基金會備份。
